最高法院刑事判決　　　　　　九十四年度台上字第二八四五號
　　上　訴　人　甲○○
　　　　　　　　　　　　62號.
　　　　　　　　　　　　號7樓.
　　　　　　　　乙○○
　　　　　　　　　　　　菲律賓.
上列上訴人等因違反毒品危害防制條例案件，不服台灣高等法院
中華民國九十一年五月二十二日第二審判決（九十一年度上訴字
第四二八號，起訴案號：台灣板橋地方法院檢察署九十年度偵字
第九一三一號），提起上訴，本院判決如下：
    主  文
原判決關於甲○○、乙○○部分均撤銷，發回台灣高等法院。
    理  由
本件原判決認定：上訴人甲○○於民國八十九年三月三日，因違
反毒品危害防制條例案件，經台灣台北地方法院判處有期徒刑四
月，於同年三月二十三日確定，嗣於九十年二月二十日易科罰金
執行完畢，猶不知悔改。其明知廖連東（業經原審判處有期徒刑
七年十月確定）從事販賣第二級毒品安非他命牟利之事實，竟基
於幫助廖某販賣第二級毒品安非他命之概括犯意，先後於九十年
五月十日、十二日及十三日，受廖某之託，將廖某向不詳之人所
販入之第二級毒品安非他命，藏置於其位在台北縣林口鄉○○路
五十六巷三十七號二樓之住處，於九十年五月十三日受託寄放之
數量共十三包（經取樣鑑驗後淨重餘二二五．二三公克），期間
再接受廖某之指示，於上訴人乙○○前來拿取安非他命時，依指
示將一定數量之安非他命交予上訴人乙○○送至台北縣新莊市○
○路二八三號六樓廖連東住處，前二次廖某給予上訴人甲○○各
四千元作為報酬，均經其花用罄盡。上訴人乙○○亦明知廖某有
從事販賣第二級毒品安非他命牟利之事實，亦基於幫助廖某販賣
第二級毒品安非他命之概括犯意，先後於九十年五月十日、十二
日及十四日，受廖某指示，前往上訴人甲○○上開住處拿取安非
他命，再替廖某運送至其前揭住處，前二次由廖某分別給予上訴
人乙○○五千元及四千元作為報酬，亦經其花用罄盡。嗣於九十
年五月十四日凌晨四時許，上訴人乙○○受廖某之託前往上訴人
甲○○前開住處取得第二級毒品安非他命四包（毛重共七一．三
八公克、淨重共六九．五八公克，取０．０八公克鑑驗，淨重餘
六九．五公克）後，與不知情之王正璽送至廖某上開住處時，當
場為警查獲，並扣得上開安非他命四包。上訴人甲○○則於同日
清晨五時許，在其前揭住處為警查獲廖某寄放之第二級毒品安非
他命九包（毛重共一六０．四六公克、淨重共一五五．九公克，
取０．一七公克鑑驗，淨重餘一五五．七三公克）等情。因而撤
銷第一審關於上訴人甲○○、乙○○部分之科刑判決，改判仍論
上訴人甲○○以連續幫助販賣第二級毒品，累犯罪，判處有期徒
刑年拾月，扣案之第二級毒品安非他命玖包（鑑驗後淨重餘壹
伍伍點柒參公克）沒收銷燬之；論上訴人乙○○以連續幫助販賣
第二級毒品罪，判處有期徒刑年捌月，扣案之第二級毒品安非
他命肆包（鑑驗後淨重餘陸玖點伍公克）宣告沒收銷燬之，固非
無見。
惟查：（一）審理事實之法院，於當事人主導之證據調查完畢後
，本乎發現實質真實之本旨，對於案內一切與罪名之成否、論罪
科刑有關之證據，在客觀上認有調查必要者，均應詳為調查，如
有應行調查之證據未依法調查，率予判決，其判決當然為違背法
令。又毒品危害防制條例之運輸毒品罪，所稱之「運輸」係指轉
運輸送而言，不以國外輸入國內或國內輸出國外者為限，其在「
國內運送」者，亦屬之，至於運輸之動機、目的是否意在為己或
為他人，運輸之方法為海運、空運、陸運或兼而有之，均非所問
。至零星夾帶或短途持送者，雖得斟酌實際情形，依持有毒品罪
論科，但仍以無運輸或販賣之意圖者為限。本件原判決雖認上訴
人乙○○基於幫助廖連東販賣第二級毒品安非他命之意思，參與
販賣安非他命構成要件以外之運送行為，以助廖某販賣第二級毒
品安非他命之實現，成立毒品危害防制條例第四條第二項之幫助
犯。惟原判決事實認定：上訴人乙○○受廖連東之指示前往上訴
人甲○○「台北縣林口鄉○○路五十六巷三十七號二樓」住處取
得第二級毒品安非他命四包（毛重共七一．三八公克、淨重共六
九．五八公克，取０．０八公克鑑驗，淨重餘六九．五公克）後
，與王正璽送至廖連東「台北縣新莊市○○路二八三號六樓」住
處，欲交付予廖某，嗣為警查獲上開安非他命四包（見原判決第
四頁三、部分）等情。如果無訛，上訴人乙○○所運送被查獲之
第二級毒品安非他命淨重達六九．五八公克，是否屬於零星夾帶
？即有疑義，又其由「台北縣林口鄉○○路五十六巷三十七號二
樓」運送至「台北縣新莊市○○路二八三號六樓」，是否為短途
持送？亦堪研求。是上訴人乙○○受廖連東之指示而運送上開第
二級毒品之行為，是否具有運輸毒品之目的與故意？或係基於幫
助販賣之動機運送上開安非他命？或僅單純持有第二級毒品安非
他命？有待究明。原判決未予調查、釐清，亦未於理由內詳加說
明，遽行判決，即有證據之調查未盡及判決理由不備之違背法令
。（二）科刑判決所認定之事實，與其所採用之證據不相適合，
或其認定事實與卷證資料不符，均有證據上理由矛盾之違誤。原
判決事實認定：上訴人乙○○明知廖某有從事販賣第二級毒品安
非他命牟利之事實，……受「廖連東」指示，前往上訴人甲○○
上開住處拿取安非他命等情（見原判決第四頁三、第一至三行）
。如若不虛，係指上訴人乙○○受「廖連東」指示，前往上訴人
甲○○住處拿取安非他命；惟理由內說明：上訴人乙○○於警詢
時供稱：廖連東均將安非他命寄放……當需要時，「甲○○」會
叫伊送去給廖連東；證人王正璽（即九十年五月十四日與上訴人
乙○○同行運送安非他命至廖某住處之人）於警詢時證述：因廖
連東打電話給上訴人甲○○，要其將安非他命送到廖某前揭住處
，「甲○○」便叫「乙○○」代為送去，因伊要順道去樹林火車
站，才一同前往云云（以上見原判決第七頁二、《二》第一至三
行、第八頁第九至十一行；偵查卷第三十三頁反面、第三十五頁
反面），說明上訴人乙○○係受「甲○○」之要求而運送安非他
命予廖連東等旨，與上開事實之認定兩不一致。另原判決事實亦
認定：上訴人甲○○……前二次廖連東各給予上訴人甲○○「四
千元」作為報酬，均經其花用罄盡（見原判決第四頁第二、三行
）。如屬實在，係認廖連東共給予上訴人甲○○八千元；與理由
內說明：上訴人甲○○於警詢中供述：廖連東將安非他命寄放在
伊住處，前後給伊約八、九千元等語，亦非相符。原判決採取上
訴人甲○○、乙○○於警詢時之供陳、證人王正璽於警訊時之證
詞為論罪之依據，則其所認定之事實，與所採用之證據不相適合
，復與卷證資料不符，有證據上理由矛盾之違誤。以上或為上訴
意旨所指摘，或為本院得依職權調查之事項，應認原判決關於上
訴人甲○○、乙○○部分均有撤銷發回之原因。
據上論結，應依刑事訴訟法第三百九十七條、第四百零一條，判
決如主文。
中　　華　　民　　國　九十四　年　　五　　月　二十七　日
                      最高法院刑事第七庭
                          審判長法官  林　增　福
                                法官  邵　燕　玲
                                法官  張　清　埤
                                法官  陳　世　雄
                                法官  陳　朱　貴
      本件正本證明與原本無異
                                      書  記  官
中　　華　　民　　國　九十四　年　　六　　月　　二　　日
                                                Ａ
